臺灣高雄地方法院刑事判決　　　　　　　 100年度訴字第72號
公　訴　人　臺灣高雄地方法院檢察署檢察官
被　　　告　孫玉田
上列被告因懲治走私條例案件，經檢察官提起公訴（99年度偵字
第30924 號），本院判決如下：
    主  文
孫玉田共同犯走私罪，處有期徒刑參月。扣案如附表編號一至三
所示之魚貨，均沒收。
    事  實
一、孫玉田以臺灣地區高雄港籍「隆穩168 號」（CT6-1176）漁
    船船員之身分，與該船船長李進鳳、輪機長林新才、其餘船
    員李福進（以上3 人分經本院以98年度訴字第1625號、99 年
    度訴緝字第99號判決有期徒刑5 月、4 月、4 月後，均提起
    上訴，現由臺灣高等法院高雄分院以99年度上訴字第1785號
    審理中）、陳加祥（經本院以99年度訴緝字第98號判處有期
    徒刑2 月後，提起上訴，現由臺灣高等法院高雄分院以99年
    度上訴字第1840號審理中），乘坐該船於民國97年4 月18日
    18時許，由高雄港第二港口中和安檢所報關出港後，該船即
    在船長李進鳳之駕駛下，穿越臺灣海峽航行，並於同年4 月
    19日15時59分許，駛至東經117 度31分，北緯23度44分之大
    陸地區。詎孫玉田雖明知明知魚類、甲殼類、軟體類其他水
    產無脊椎動物係屬海關進口稅則第3 章所列物品，且依行政
    院於97年2 月27日公告之「管制物品項目及數額」丙項第5
    款之規定，一次私運原產地為大陸地區未經主管機關公告准
    許輸入之海關進口稅則第1 章至第8 章所列之物品，其總額
    由海關照緝獲時之完稅價格計算，超過新臺幣（下同）10萬
    元者，或重量超過1000公斤者，即屬管制進口物品，竟與李
    進鳳、林新才、李福進、陳加祥共同基於自大陸地區私運管
    制物品進入臺灣地區之犯意聯絡，於同年4 月19日16時許起
    至同年5 月10日間之某時，在大陸地區，向不詳交易對象取
    得附表編號一至三所示之未經主管機關公告准許輸入冷凍魚
    貨逾1000公斤，並將該批漁獲搬入船艙冷凍庫放置，繼則於
    同年5 月10日19時9 分許啟程返航，並於同年5 月12日2 時
    許，運抵臺灣地區之高雄港第二港口，經中和安檢所報關入
    港，而共同私運逾公告數額之管制物品進口。嗣於同年5 月
    12日3 時15分許，經中和安檢所人員對該漁船實施監卸勤務
    ，並扣得如附表所示冷凍魚貨，乃悉上情。
二、案經本院依職權告發後，由臺灣高雄地方檢察署檢察官偵查
    起訴。
    理  由
壹、證據能力方面：
一、按公務員職務上製作之紀錄文書、證明文書，除顯有不可信
    之情況外，亦得為證據，刑事訴訟法第159 條之4 第1 款定
    有明文。此所謂「紀錄文書」，係指就一定事實加以記載之
    文書（例如戶籍謄本、不動產登記簿、前科資料紀錄表、收
    發文件紀錄簿及出入登記簿等是）；而所謂「證明文書」，
    則指就一定事實之存否而為證明之文書（例如印鑑證明、繳
    稅證明書、公務員任職證明、選舉人名簿等均屬之）。前述
    「紀錄文書」或「證明文書」，並不限於針對特定事件所製
    作。祇要公務員基於職務上就一定事實之記載，或就一定事
    實之證明而製作之文書，若其內容不涉及主觀之判斷或意見
    之記載，即屬於前述條款所稱文書之範疇。從而，警察人員
    為調查犯罪所製作之詢問筆錄，雖非屬於上開條款所規定文
    書之範圍，但基於警察行政上所製作之其他「紀錄」或「證
    明」文件，例如臨檢紀錄、路檢紀錄、受理報案登記簿、失
    竊證明、遺失物領據、扣押證明筆錄或其他性質相類之文書
    ，則均在前開條款適用之範圍。查卷附中和安檢所製作之漁
    船載運漁產品是否自行補獲諮詢表（警影卷第32頁），其中
    所載查獲「漁船名稱」、「統一編號」、「總噸數」、「船
    員人數」、「查獲時間」、「查獲地點」、「作業天數」、
    「出港時間」、「出港港口」、「作業海域」、「漁具漁法
    及漁撈設備」、「查獲經過」、「查獲漁獲種類及數量」各
    欄內容以觀，均係公務員職務上對於一定事實所為之記載，
    並不涉及主觀判斷或意見，依首開說明，應屬於前述條款所
    稱「紀錄文書」之範圍，而有證據能力（最高法院98年度臺
    上字第5814號判決意旨參照）。
二、除前以敘及證據能力之部分外，本判決所引用之其餘證據資
    料（詳後引用之各項證據），其中係屬傳聞證據部分，縱無
    刑事訴訟法第159 條之1 至第159 條之4 或其他規定之傳聞
    證據例外情形，亦因被告孫玉田及檢察官均已明示同意作為
    證據使用（本院審訴字卷第18頁），且本院審酌卷內並無事
    證顯示各該陳述之作成時、地與週遭環境，有何致令陳述內
    容虛偽、偏頗之狀況後，也認為適當，依刑事訴訟法第159
    條之5 第1 項之規定，為傳聞法則之例外，應有證據能力。
貳、實體方面：
一、訊據被告坦承於97年4 月18日18時許，以船員身分乘坐「隆
    穩168 號」漁船出港，嗣於同年5 月12日2 時許，乘坐同船
    載運附表所示之冷凍漁獲入港各情，惟矢口否認有何走私犯
    行，辯稱：附表所示之魚貨，均係由我及船上其他人員合力
    撈捕者，並非在大陸地區，向不詳交易對象取得者云云。經
    查：
  (一)被告於97年4 月18日18時許，以臺灣地區高雄港籍「隆穩16
    8 號」漁船船員之身分，與該船船長李進鳳、輪機長林新才
    ，及其餘船員李福進、陳加祥，乘坐該船由高雄港第二港口
    中和安檢所報關出港，嗣於同年5 月12日2 時許，渠等復乘
    原船載運附表所示之冷凍魚貨，由高雄港第二港口中和安檢
    所報關入港，並經中和安檢所人員於同年5 月12日3 時15分
    許對該船實施監卸勤務，且扣得如附表所示冷凍魚貨各情，
    為被告所不爭執，並據證人即共犯李進鳳（警影卷第5-10頁
    ）、林新才（警影卷第17-22 頁）、李進福（警影卷第23-2
    7 頁）、陳加祥（警影卷第11-16 頁）於警詢中陳述明確，
    且有高雄市一百噸以上漁船進出港申請書（警影卷第40頁）
    、機漁船（含船員）進出港檢查表（警影卷第41頁）、中華
    民國船舶國籍證明書（警影卷第42頁）、行政院農業委員會
    漁業執照（警影卷第43頁）、漁船載運漁產品是否自行補獲
    諮詢表（警影卷第32頁）、小港區漁會臨海新村魚市場進貨
    表（警影卷第37頁）、扣押物品目錄表（警影卷第38頁）、
    漁船（獲）具領保管切結書（警影卷第39頁），及漁船、魚
    貨相片（警影卷第44-87 頁）附卷可稽，自堪認定。
  (二)被告雖以首開情詞置辯，惟查，依前開漁船相片（警影卷第
    44-61 頁）顯示：「隆穩168 號」漁船之拖網絞機、曳綱滑
    輪等漁具多已明顯鏽蝕，且攔網網目、甲板俱無任何甫處理
    大量漁獲（魚貨）之跡象等情，若謂該船近期曾實施海上捕
    撈作業並因而順利捕獲如附表所示之大量漁獲（魚貨），孰
    能置信？況「隆穩168 號漁船」係經營「單船拖網」漁業，
    使用之漁具為拖網3 領，撈捕對象為底層魚類，亦有前開漁
    業執照可按（詳警(一)卷第43頁），該船之作業方式，既係以
    「單船拖網」方式撈捕底層魚類，則該船若有實際從事漁撈
    作業，其航行軌跡自當呈現在特定漁場來回拖捕之情形。然
    依卷附行政院農業委員會漁業署97年11月4 日漁二字第0971
    224257號函暨附航跡圖，及該署99年3 月17日漁二字第0991
    20 6352 號函暨附件（偵影卷第11-12 頁、本院98年度訴字
    第1625號卷，下稱前案院影卷第273-27 6頁）顯示：「隆穩
    168 號漁船」於97年4 月18、19日之航程紀錄器（VDR ）航
    跡，乃逕穿越臺灣海峽，並於同年4 月19日16時2 分許，止
    於東經117 度31分、北緯23度44分之大陸地區，之後於同年
    5 月10日19時9 分許起，方又有另道航跡由前述之大陸地區
    定點，逕穿越臺灣海峽，止於臺灣地區高雄港，且前後兩段
    航跡中各呈單一線條，並無在特定海域內反覆來回之跡象等
    情。又航程紀錄器（VDR ）是運用GPS 衛星定位原理，自動
    紀錄漁船位置及時間，是以「隆穩168 號漁船」本次航程，
    乃於97年4 月18日18時許報關出港後，即穿越臺灣海峽航行
    ，並於同年4 月19日15時59分許，駛至東經117 度31分，北
    緯23度44分之大陸地區，且在該處持續停留約21日又3 小時
    後，方於同年5 月10日19時9 分許啟程返航，並於同年5 月
    12日2 時許，抵達臺灣地區之高雄港第二港口中和安檢所報
    關入港，且此段期間中，該船未曾在任何特定海域往返，亦
    據前述行政院農業委員會漁業署99年3 月17日漁二字第0991
    206352號函暨附件載記明確。則由「隆穩168 號漁船」於97
    年4 月19日至97年5 月12日之該次航程中，非僅查無任何在
    特定海域往返實施拖網捕撈作業之跡象，且除往返必須耗費
    之時間外，其餘時間均在大陸地區某定點持續停留，期間達
    21日又3 小時之久等情，足見該件航程中並無實際從事海上
    捕撈作業之情事，且主要目的乃在前往大陸地區某定點無訛
    ，被告首開所辯，及證人李進鳳、林新才、李福進、陳加祥
    關於扣案如附表所示魚貨係自行撈補而來等警詢中所述，均
    非事實。
  (三)被告等人於97年4 月19日至97年5 月12日乘坐「隆穩168 號
    漁船」之該次航程中，未曾在特定海域往返實施拖網捕撈作
    業，惟於臺灣地區高雄港第二港口中和安檢索報關入港時，
    乃經查扣有附表所示魚貨，俱如前述，則該等魚貨自不可能
    憑空而來。佐以前開魚貨相片（警影卷第62-87 頁）顯示：
    扣案如附表所示之魚貨，非僅數量甚鉅，且均已依種類之不
    同分裝完畢，其中黑蟹身、黑蟹腳（指蟹螯之部分）更業經
    完整之分離處理後方各自包裝，且全數之魚貨俱先以塑膠袋
    直接包裝魚貨，其外再以大小相當之紙箱包裹（若係價值較
    高之大蝦，則另以保利龍將每5 條分裝成一小盒，再置入紙
    箱中），最外層再套以麻布袋，而麻布袋或紙箱外，諸多尚
    以黑色簽字筆標註「卷80%35-40」、「A 」等與重量、數量
    無關之疑似魚貨品質字樣，顯在表彰袋、箱內魚貨價值較高
    ，並供交易之買方可立即抽查確認之用；再參諸直赴產地進
    行採買之價格最為低廉，本為眾所週知之交易常識（常情）
    ，且被告等人既已乘船遠赴大陸地區，且在大陸地區某定點
    一次持續停留達21日又3 小時之久，也斷無刻意，甚或受迫
    倉促交易原產地為大陸地區以外地點之較高價（至少要加計
    運費）魚貨等可能，則扣案如附表所示之魚貨，乃係被告等
    人在大陸地區，向不詳交易對象取得者，且均為交易地即大
    陸地區所生產等事實，亦可認定。
  (四)又按一次私運原產地為大陸地區而未經主管機關公告准許輸
    入之海關進口稅則第1 章至第8 章所列之物品、稻米、稻米
    粉、花生、茶葉、種子（球），其總額由海關照緝獲時之完
    稅價格計算，超過10萬元或重量超過1000公斤者，為管制進
    口物品，此經行政院97年2 月27日公告修正之「管制物品項
    目及其數額」丙項第5 款規定明確。質言之，符合1.一次私
    運非自行捕獲之魚、蝦、貝類、小卷及蟹等漁獲；2.上開漁
    獲之原產地為大陸地區；3.未經主管機關公告准許輸入；4.
    完稅價格計算超過10萬元或重量超過1000公斤四要件時，即
    為「管制物品項目及其數額」丙項第5 款所謂之「管制進口
    物品」。而依卷附之臺灣高雄地方法院函詢漁產品歸屬貨品
    分類號列清單（前案院影卷第315-316 頁）、中華民國輸出
    入貨品分類號列及輸出入規定對照表暨輸入規定代號說明（
    前案院影卷第317-329 、331 頁）所載，足認附表所示之魚
    貨中編號四至十一之部分，業經經濟部公告准許輸入，是以
    該等漁獲不論是否屬於大陸冷凍物品，均已准許進口，僅須
    依行政院衛生署發布之輸入食品查驗辦法，向經濟部標準檢
    驗局申請辦理輸入查驗，而不再為管制進口物品，至於性質
    上係屬大陸冷凍鯖魚、魚之附表編號一至三所示下雜魚、
    皮刀魚、雞魚，則尚未經經濟部公告准許輸入，揆諸前開說
    明，一次私運非自行捕獲且未經主管機關公告准許輸入之原
    產地為大陸地區之附表編號一至三所示魚貨，而總重復超過
    1000公斤，自屬「管制物品項目及其數額」丙項第5 款所謂
    之「管制進口物品」無訛。
  (五)綜上，本案事證明確，被告犯行堪以認定，應依法論科。
二、核被告自大陸地區私運附表編號一至三所示魚貨進入臺灣地
    區，所為係犯懲治走私條例第2 條第1 項、第12條之準走私
    罪。公訴人認被告係成立懲治走私條第2 條第1 項之走私罪
    ，容有誤會，惟因起訴之基本社會事實同一，本院爰依法變
    更起訴法條予以審理。被告就本案犯行，與同船返港（報關
    入港）之李進鳳、林新才、李福進、陳加祥，存有犯意聯絡
    、行為分擔，均應論以共同正犯。末懲治走私條例第2 條第
    1 項之成罪要件，有待該條例第2 條第3 項加以補充，而該
    條例第2 條第3 項之規定，固經司法院大法官釋字第680 號
    解釋認違反授權明確性，應屬違憲，惟該則解釋另指明，鑒
    於懲治走私條例之修正，涉及國家安全、社會秩序及經貿政
    策等諸多因素，尚須經歷一定時程，該條例第2 條第1 項及
    第3 項規定，應自本解釋公布之日起（99年7 月30日），至
    遲於屆滿2 年時（101 年7 月30日），失其效力，則於立法
    者尚未修正懲治走私條例第2 條第3 項，使之符合授權明確
    性原則前，或司法院大法官釋字第680 號解釋指明懲治走私
    條例之修正失效日屆至前，本院自不能拒絕適用懲治走私條
    例第2 條等現行有效之法律規定，而應依該條例（亦為被告
    行為時法）對被告論罪科刑，併予指明。
三、本院審酌被告私運管制物品進入臺灣地區，茍未經相關單位
    之檢疫程序而流入市面販售，自有危害國民身體健康之虞，
    另對競爭產業（養殖業者、合法漁撈業者）之健全發展、整
    體市場經濟及國家稅收，亦產生影響，尚有不該。惟念被告
    長久以捕魚為業，且身分僅為受雇船員，而近年大環境不佳
    ，討海維生不易，漁民生活多屬艱困，暨被告私運附表編號
    一至三所示魚貨入境臺灣地區之犯罪動機、目的，應非貪圖
    富裕享受，僅為維持一家溫飽，且於本案居於受船長指揮之
    被動角色，要非主導地位。末斟以被告犯後態度、智識程度
    、品行等一切情狀，爰量處如主文所示之刑。扣案如附表編
    號一至三所示之魚貨，為被告等人共同走私所得之物，且由
    共同正犯李進鳳出具保管切結書（警影卷第39頁）負責保管
    ，依刑法38條第1 項第3 款宣告沒收。
四、公訴意旨另以：被告本案走私之物品，除附表編號一至三所
    示之魚貨外，並有附表編號四至十一所示之魚貨，因認此部
    分亦係犯懲治走私條例第2 條第1 項走私罪名云云。惟查，
    附表編號四至十一所示之魚貨，前經濟部公告准許輸入，業
    據本院認明如前，則被告此部分行為自不成立走私罪名，惟
    公訴人認被告此部分行為，與前經本院判決有罪部分，有實
    質上一罪之關係，故此部分不另為無罪之諭知。
據上論斷，應依刑事訴訟法第299 條第1 項前段、第300 條，懲
治走私條例第2 條第1 項、第12條、第11條，刑法第28條、第38
條第1 項第3 款，判決如主文。
本案經檢察官陳威呈到庭執行職務。
中    華    民    國   100    年    3     月    1     日
                  刑事第一庭  審判長法  官  黃三友
                                    法  官  陳億芳
                                    法  官  莊珮吟
以上正本證明與原本無異。
如不服本判決應於收受判決後10日內向本院提出上訴書狀，並應
敘述具體理由。其未敘述上訴理由者，應於上訴期間屆滿後20日
內向本院補提理由書(均須按他造當事人之人數附繕本)「切勿逕
送上級法院」。
中    華    民    國   100    年    3     月    1     日
                                    書記官  鍾淑美
┌──────────────────────────────────────┐
│附表：                                                                      │
├──┬────┬──────┬───────┬──────┬────────┤
│編號│品名    │重量（公斤）│貨名          │稅則號別    │是否准許進口    │
│    │        │            │              │            │                │
├──┼────┼──────┼───────┼──────┼────────┤
│1   │下雜魚  │73,699      │冷凍鯖魚/     │0303.74.00/ │大陸物品不准輸入│
│    │        │            │冷凍魚      │0303.79.92  │（MWO）         │
├──┼────┼──────┼───────┼──────┼────────┤
│2   │皮刀魚  │12,879      │冷凍鯖魚/     │0303.74.00/ │大陸物品不准輸入│
│    │        │            │冷凍魚      │0303.79.92  │（MWO）         │
├──┼────┼──────┼───────┼──────┼────────┤
│3   │雞魚    │5,410       │冷凍魚      │0303.79.92  │大陸物品不准輸入│
│    │        │            │              │            │（MWO）         │
├──┼────┼──────┼───────┼──────┼────────┤
│4   │沙溜    │8,890       │其他冷凍魚類  │0303.79.99  │准許進口（F01） │
├──┼────┼──────┼───────┼──────┼────────┤
│5   │扁魚    │66,740      │其他冷凍扁魚類│0303.39.00  │准許進口（F01） │
├──┼────┼──────┼───────┼──────┼────────┤
│6   │黑蟹腳  │11,510      │冷凍蟹        │0306.14.20  │准許進口（F01） │
├──┼────┼──────┼───────┼──────┼────────┤
│7   │花蝦    │3,000       │冷凍小蝦及對蝦│0306.13.00  │准許進口（F01） │
├──┼────┼──────┼───────┼──────┼────────┤
│8   │大蝦    │7,010       │冷凍小蝦及對蝦│0306.13.00  │准許進口（F01） │
├──┼────┼──────┼───────┼──────┼────────┤
│9   │小卷    │4,610       │冷凍魷魚      │0307.49.12  │准許進口（F01） │
├──┼────┼──────┼───────┼──────┼────────┤
│10  │黑蟹身  │9,860       │冷凍蟹        │0306.14.20  │准許進口（F01） │
├──┼────┼──────┼───────┼──────┼────────┤
│11  │馬頭魚  │7,222       │其他冷凍魚類  │0303.79.99  │准許進口（F01） │
├──┴────┼──────┼───────┴──────┴────────┤
│總重          │210,830     │                                              │
└───────┴──────┴───────────────────────┘
◎附錄本案所犯法條：
《懲治走私條例第2 條》
私運管制物品進口、出口逾公告數額者，處7 年以下有期徒刑，
得併科新臺幣300 萬元以下罰金。
前項之未遂犯罰之。
第1 項所稱管制物品及其數額，由行政院公告之。
《懲治走私條例第12條》
自大陸地區私運物品進入臺灣地區，或自臺灣地區私運物品前往
大陸地區者，以私運物品進口、出口論，適用本條例規定處斷。